【裁判字號】    99,上易,308
【裁判日期】    990330
【裁判案由】    詐欺
【裁判全文】
臺灣高等法院高雄分院刑事判決         99年度上易字第308號
上  訴  人
即  被  告  丙○○
上列上訴人因詐欺案件，不服臺灣高雄地方法院98年度易字第15
06號中華民國99年1 月15日第一審判決（起訴案號：臺灣高雄地
方法院檢察署98年度偵字第30028 號），提起上訴，本院判決如
下：
     主  文
上訴駁回。
     理  由
一、按「不服地方法院之第一審判決而上訴者，應向管轄第二審
    之高等法院為之。上訴書狀應敘述具體理由。上訴書狀未敘
    述上訴理由者，應於上訴期間屆滿後20日內補提理由書於原
    審法院。逾期未補提者，原審法院應定期間先命補正」、「
    第二審法院認為上訴書狀未敘述理由或上訴有第362 條前段
    之情形，應以判決駁回之。但其情形可以補正而未經原審法
    院命其補正者，審判長應定期間先命補正」，刑事訴訟法第
    361 條、第367 條分別定有明文。職是，不服地方法院之第
    一審判決而上訴者，其上訴書狀應敘述具體理由，至於上訴
    理由是否具體，係屬第二審法院審查範圍，則不在命補正之
    列，此參照上開條文之修正理由自明。
二、再所稱具體理由，係指須就不服之判決為具體之指摘而言，
    如僅泛稱原判決認事用法不當或採證違法、判決不公等，均
    非具體理由（法院辦理刑事訴訟案件應行注意事項第162 點
    參照）。復按「所謂具體理由，必係依據卷內既有訴訟資料
    或提出新事證，指摘或表明第一審判決有何採證認事、用法
    或量刑等足以影響判決本旨之不當或違法，而構成應予撤銷
    之具體事由，始克當之（例如：依憑證據法則具體指出所採
    證據何以不具證據能力，或依憑卷證資料，明確指出所為證
    據證明力之判斷如何違背經驗、論理法則）；倘僅泛言原判
    決認定事實錯誤、違背法令、量刑失之過重或輕縱，而未依
    上揭意旨指出具體事由，或形式上雖已指出具體事由，然該
    事由縱使屬實，亦不足以認為原判決有何不當或違法者（例
    如：對不具有調查必要性之證據，法院未依聲請調查亦未說
    明理由，或援用證據不當，但除去該證據仍應為同一事實之
    認定），皆難謂係具體理由，俾與第二審上訴制度旨在請求
    第二審法院撤銷、變更第一審不當或違法之判決，以實現個
    案救濟之立法目的相契合，並節制濫行上訴」（最高法院97
    年度臺上字第892 號判決意旨參照）。是如上訴理由書狀並
    未依據卷內訴訟資料，具體指摘原判決認事用法有何違法或
    不當之情形，即屬上訴未敘述具體理由。又上訴書狀未敘述
    具體理由者，其上訴即屬於刑事訴訟法第362 條前段所定「
    上訴不合法律上之程式」之情形，第二審法院自應依同法第
    367 條之規定，以判決駁回之。
三、本案上訴人即被告（下稱被告）丙○○不服原審判決提起上
    訴，其上訴書所載理由略謂：本件依據檢察官及原判決所舉
    之證據，僅能證明被告有交付帳戶資料及被害人遭詐騙匯款
    之事實，並未能證明被告有幫助詐欺之犯罪行為，故原判決
    據以論處被告幫助詐欺之犯行，自有違誤。另被告係因家庭
    經濟陷於困境，為能讓小孩就醫始依夾報廣告借得新臺幣（
    下同）1 萬元，被告並無自他人之詐欺行為中取得利益。又
    被告並無前科，家中復有配偶及3 名子女仰賴被告扶養，被
    告又係88風災受災戶，如認被告有罪，則請給予被告緩刑之
    宣告等語。經查：
  (一)本件原判決就檢察官起訴被告明知金融機構之存摺、金融卡
    及密碼，係個人理財之重要工具，為個人財產、信用之重要
    表徵，可預見提供予他人使用，有供作財產犯罪用途之可能
    ，而一般人使用他人帳戶之目的，在於取得不法所得款項及
    掩飾犯行不易遭人追查，竟仍基於幫助他人遂行詐欺取財之
    不確定故意，於民國98年5 月12日前之某日，在高雄縣高樹
    鄉租屋處，將其所申辦之臺灣土地銀行高樹分行帳號000000
    000000000 號帳戶之存摺、提款卡及密碼，提供予姓名、年
    籍均不詳之成年男子所組成之詐欺集團使用，容任該詐欺集
    團使用上揭金融機構帳戶以遂行犯罪。嗣該詐欺集團成員乃
    共同基於意圖為自己不法所有之犯意聯絡，分別為下列行為
    ：
  1.98年5 月14日上午7 時30分，撥打電話予乙○○，佯以中華
    電信人員表示因乙○○之身分證遭人冒用，而積欠電話費4
    萬8,773 元，已報警處理，請乙○○與吳天生警官聯絡，嗣
    於同日上午8 時53分，再次撥打電話與乙○○，表示其所有
    之中華郵政公司外埔郵局、臺中商業銀行大甲分行帳戶將於
    同日10時遭凍結，要其將上開帳戶內之存款存入丙○○之前
    開帳戶，致乙○○陷於錯誤，而依其指示於同日上午9 時許
    ，匯款40萬5,000 元至丙○○前揭帳戶。
  2.同月15日上午9 時許，撥打電話予甲○○，佯以中華電信人
    員表示因甲○○前於98年3 月份在臺北縣三重市申辦之門號
    0000000000號行動電話，積欠電話費7 萬7,783 元，已逾繳
    費期限而無法銷案，便將電話轉接至自稱張明亮警官之人，
    該人表示其遭人冒名於郵局申辦帳戶，該帳戶內之100 多萬
    元之存款已被凍結，要甲○○將其所申辦之郵局帳戶內之存
    款匯入丙○○之前揭帳戶，則存款即不會遭凍結，致甲○○
    陷於錯誤，而依其指示於同日下午1 時許，匯款26萬元至丙○○上揭帳戶之幫助詐欺犯行，業已罪證明確，爰依刑法第
    339 條第1 項、第30條第1 項前段、第2 項、第55條、第41
    條第1 項前段，刑法施行法第1 條之1 等規定，判處被告罪
    刑，業已詳敘其認定之依據及所憑之理由，經核並無違誤。
  (二)關於刑之量定，係實體法上賦予法院得為自由裁量之事項，
    倘其未有逾越法律所規定之範圍，或濫用其權限，即不得任
    意指摘為違法。且在同一犯罪事實與情節，如別無其他加重
    或減輕之原因，下級審量定之刑，亦無過重或失輕之不當情
    形，則上級審法院對下級審法院之職權行使，原則上應予尊
    重（最高法院75年度臺上字第7033號判例意旨，及85年度臺
    上字第2446號判決意旨可資參照）。原判決審酌被告將帳戶
    資料提供他人詐欺取財使用，紊亂社會正常交易秩序，並使
    檢警難以追查緝捕，被害人難以追償，助長詐欺歪風，被告
    所造成之危害自非輕微，復斟酌被告犯後坦承犯行，態度尚
    佳及被害人損失金額非低等一切情狀，量處有期徒刑3 月，
    並諭知以1,000 元折算1 日之易科罰金折算標準，經核原判
    決量刑尚稱允當，並無失輕、過重或違反比例原則、平等原
    則或公平正義之情形。
  (三)被告雖主張：本件依據檢察官及原判決所舉之證據，僅能證
    明被告有交付帳戶資料及被害人遭詐騙匯款之事實，並未能
    證明被告有幫助詐欺之犯罪行為，故原判決據以論處被告幫
    助詐欺之犯行，自有違誤云云。然查，本件原判決除依據證
    人即被害人乙○○、甲○○於警詢之證述，及卷附之存摺類
    存款憑條、臺灣土地銀行存款印鑑卡、開戶資料、客戶歷史
    交易明細查詢、內政部警政署反詐騙案件紀錄表、臺中縣警
    察局田中分局內安派出所受理刑事案件報案三聯單、受理詐
    騙帳戶通報警示簡便格式表、彰化縣警察局田中分局內安派
    出所受理刑事案件報案三聯單、受理詐騙帳戶通報警示簡便
    格式表等件，以為被告犯罪之積極證據外，被告於原審復坦
    認其確有上開幫助詐欺犯行無訛，此觀之原審99年1 月5 日
    準備程序筆錄及審判筆錄即明，是被告確係基於幫助詐欺之
    犯意而交付上揭帳戶資料，殆無疑義。從而，被告此部分所
    辯，顯係事後圖卸之詞，自無足採。
  (四)按「受二年以下有期徒刑、拘役或罰金之宣告，而有下列情
    形之一，認以暫不執行為適當者，得宣告二年以上五年以下
    之緩刑，其期間自裁判確定之日起算：一未曾因故意犯罪受
    有期徒刑以上刑之宣告者。二前因故意犯罪受有期徒刑以上
    刑之宣告，執行完畢或赦免後，五年以內未曾因故意犯罪受
    有期徒刑以上刑之宣告者。」刑法第74條第1 項定有明文。
    又「諭知緩刑為審判官之職權，本有自由裁量之餘地，原審
    未予諭知緩刑，自難以此指摘為不當。」最高法院19年上字
    第2043號判例意旨可資參照。本件被告是否係因家庭經濟陷
    於困境，為求借款順利始交付前開帳戶資料？又其有無前科
    ？有無配偶及子女待扶養？又是否係88風災受災戶？均難遽
    與其所受宣告之刑是否「以暫不執行為適當者」等同視之，
    故原審審酌後，因認被告前開所受宣告之刑並無「以暫不執
    行為適當者」之情事，而未對被告為緩刑之諭知，揆諸前開
    判例意旨所示，亦難以此指摘原判決為不當。
四、綜上，原判決依據被告之自白及卷附證據資料，認定被告確
    有前開幫助詐欺犯行，既已詳敘其認定之依據及所憑之理由
    ，則被告嗣後否認犯行，並空泛指摘原判決所舉之證據，並
    未能證明其有幫助詐欺之犯罪行為，又未對被告為緩刑之宣
    告應有不當等語，顯未依據卷內訴訟資料，具體指摘原判決
    認事用法有何違法或不當之情形，其上訴顯屬未敘述具體理
    由之情形。核之上揭說明，應認被告之上訴違背法律上之程
    式，自應予以駁回。
五、依刑事訴訟法第367 條前段、第372 條，不經言詞辯論，逕
    為判決如主文。
中    華    民    國    99    年    3     月    30    日
                  刑事第一庭    審判長法  官 翁慶珍
                                      法  官 黃仁松
                                      法  官 徐美麗
以上正本證明與原本無異。
不得上訴。
中    華    民    國    99    年    3     月    30    日
                                      書記官 賴梅琴

司法院資訊處製作；財團法人民間司法改革基金會備份。
